【裁判字號】    92,台上,4570
【裁判日期】    920821
【裁判案由】    偽造文書
【裁判全文】
最高法院刑事判決                              九十二年度台上字第四五七０號
    上  訴  人  甲○○
    選任辯護人  彭永彰律師
右上訴人因偽造文書案件，不服台灣高等法院中華民國九十二年四月十八日第二審判
決︵九十二年度上訴字第七三號，起訴案號：台灣桃園地方法院檢察署八十一年度偵
字第二二七號︶，提起上訴，本院判決如左：
    主  文
上訴駁回。
    理  由
按刑事訴訟法第三百七十七條規定，上訴於第三審法院，非以判決違背法令為理由，
不得為之。是提起第三審上訴，應以原判決違背法令為理由，係屬法定要件。如果上
訴理由狀並未依據卷內訴訟資料，具體指摘原判決不適用何種法則或如何適用不當，
或所指摘原判決違法情事，顯與法律規定得為第三審上訴理由之違法情形，不相適合
時，均應認其上訴為違背法律上之程式，予以駁回。本件原判決認定上訴人甲○○有
其事實欄所載之犯行，已詳述其所憑之證據及認定之理由。因而撤銷第一審科刑之判
決，改判仍依牽連犯關係從一重論處上訴人行使偽造私文書罪刑︵處有期徒刑一年︶
。上訴人仍表不服，提起第三審上訴，其上訴意旨略謂：本件因上訴人與華商開發建
設股份有限公司（下稱華商公司）簽訂銷售房屋合約，在華商公司未取得土地前，上
訴人即推出售屋廣告，順利賣出預售屋六十一戶，為取信客戶，不得已方偽刻土地所
有人中華票券金融股份有限公司印鑑章及其代表人錢龍韜印章，偽造﹁土地使用同意
書﹂，持以申請建造執照，使桃園縣政府工務局核發建造執照，其流程具有案件之單
一性與同一性，原判決既認起訴之偽造私文書部分應成立犯罪，並認使公務員登載不
實部分，與之有牽連犯關係為起訴效力所及而一併論罪，就檢察官函送併案審理之預
售房屋及收取工程款項等詐欺部分，卻認此部分詐欺之構成要件與偽造文書不同而退
回檢察官另行處理，強將具有單一性及同一性之事實分割為二，自有適用法則不當之
違法。又證人潘承銳、金成經均指稱上訴人未經同意即在土地上搭建接待中心建造房
屋銷售，此似涉犯刑法第三百二十條第二項之竊佔罪，與起訴之偽造私文書部分及移
送併辦之詐欺部分均有牽連犯之裁判上一罪關係，原審未為調查審認，亦屬違法云云
。惟按裁判上一罪案件之重罪部分得提起第三審上訴，其輕罪部分雖不得上訴，依審
判不可分原則，第三審法院亦應併予審判，但以重罪部分之上訴合法為前提，如該上
訴為不合法，第三審法院既應從程序上予以駁回，而無從為實體上判決，對於輕罪部
分自無從適用審判不可分原則，併為實體上審判。本件上訴意旨就原判決依牽連犯關
係從一重論處上訴人行使偽造私文書罪之得提起第三審上訴部分，無一語提及有何違
背法令情事，此部分之上訴自屬不合法，應予駁回。又縱認上訴人有未經同意在系爭
土地上搭建接待中心，預售房屋及收取工程款之犯行，且與其偽造﹁土地使用同意書
﹂，持以申請建造執照行為間，係具有單一性及同一性之事實，因而另牽連涉犯刑法
第三百三十九條第一項詐欺罪，及同法第三百二十條第二項之竊佔罪，但上開二罪分
屬刑事訴訟法第三百七十六條第二款、第四款之罪名，與之牽連所犯偽造私文書重罪
部分之上訴，既不合法，本院自無從對上開部分併為實體上之審判，此部分之上訴亦
為法所不許，應予駁回。至原判決認上訴人尚牽連犯刑法第二百十四條罪部分，該罪
核屬刑事訴訟法第三百七十六條第一款之罪名，本院亦無從適用審判不可分原則，併
為實體上審判，上訴人一併提起上訴，亦應從程序上予以駁回。
據上論結，應依刑事訴訟法第三百九十五條前段，判決如主文。
中      華      民      國    九十二    年      八      月    二十一    日
                              最高法院刑事第十二庭
                                  審判長法官  張  淳  淙
                                        法官  謝  俊  雄
                                        法官  蘇  振  堂
                                        法官  張  春  福
                                        法官  呂  丹  玉
      右正本證明與原本無異
                                              書  記  官
中      華      民      國    九十二    年      八      月    二十九    日


司法院資訊處製作；財團法人民間司法改革基金會備份。
